【裁判字號】    97,訴,3876
【裁判日期】    980511
【裁判案由】    給付價金
【裁判全文】
臺灣臺北地方法院民事判決              97年度訴字第3876號
原      告
即反訴被告  鴻匠木器有限公司
法定代理人  丁○○
訴訟代理人  林世芬律師
            陳秀卿律師
被      告
即反訴原告  鴻新室內裝修設計有限公司
法定代理人  甲○○
訴訟代理人  黃沛聲律師
上當事人間請求給付價金事件，本院於民國98年4 月15日言詞辯
論終結，判決如下：
    主  文
被告應給付原告新台幣壹拾陸萬伍仟壹佰玖拾伍元，及自民國九
十七年三月十五日起至清償日止，按年息百分之五計算之利息。
原告其餘之訴駁回。
訴訟費用由被告負擔十分之三，餘由原告負擔。
本判決第一項得假執行。但被告以新台幣壹拾陸萬伍仟壹佰玖拾
伍元為原告預供擔保後，得免為假執行。
原告其餘假執行之聲請駁回。
反訴原告之訴及假執行之聲請均駁回。
反訴訴訟費用由反訴原告負擔。
    事  實  及  理  由
壹、本訴部分：
一、原告主張：被告於民國96年9 月5 日向原告訂購活動書架（
    下稱系爭貨物），約定價金新台幣（下同）565,195 元，原
    告已依約交貨。詎被告迄未給付系爭貨物貨款，屢經催討，
    被告均置之不理。爰依貨款給付請求權法律關係。聲明：（
    一）被告應給付原告565,195 元，及自97年3 月15日起至清
    償日止，按年息百分之5 計算之利息。（二）願供擔保請准
    宣告假執行。
二、被告則以：系爭貨物約定貨款係470,883 元，並非565,195
    元；被告介紹原告施作優美公司轉包工程（下稱優美工程）
    ，兩造曾約定原告應給付被告介紹費400,000 元，又兩造前
    約定由原告承作，被告向台灣利豐股份有限公司標得之辦公
    室裝潢工程（下稱利豐工程），其中活動木作部份，惟原告
    嗣後並未履約，致被告因此受有1,539,878 元之損害，被告
    以上開金額主張抵銷等語，資為抗辯。聲明：（一）原告之
    訴駁回。（二）如受不利判決，願供擔保免為假執行。
三、兩造不爭執事項：
（一）兩造就系爭貨物訂有買賣契約。
（二）原告已將系爭貨物交付被告。
（三）被告迄未給付系爭貨物貨款。
四、經查，被告於96年9 月5 日向原告訂購系爭貨物，約定價金
    565,195 元，原告已依約交貨，被告迄未給付系爭貨物貨款
    等情，業據原告提出之出貨單、統一發票在卷為憑，堪予認
    定。已徵原告主張前開事實，應非子虛。惟被告仍以前開情
    詞置辯，茲本件應予審究者厥為：（一）被告辯稱：系爭貨
    物約定貨款係470,883 元，並非565,195 元等語，有無理由
    ？（二）被告以上開介紹費400,000 元、損害賠償1,539,87
    8 元主張抵銷，有無理由？
（一）被告辯稱：系爭貨物約定貨款係470,883 元，並非565,19
      5 元等語，有無理由？
    1.按原告對於自己主張之事實已盡證明之責後，被告對其主
      張，如抗辯其不實並提出反對之主張者，則被告對其反對
      之主張，亦應負證明之責，此為舉證責任分擔之原則。最
      高法院18年上字第2855號著有判例可資參照。
    2.復查，原告主張系爭貨物貨款為565,195 元乙節，業據其
      提出同額統一發票在卷可按，倘參酌被告自陳：已將該發
      票持向稅捐機關申報等語在卷可參。足徵兩造就系爭貨物
      約定貨款確為565,195 元。否則豈有可能被告明知約定貨
      款金額為470,883 元，卻未將之退回，仍將金額不符之統
      一發票持向稅捐機關申報。從而，被告此部分所辯，顯難
      採信。至被告嗣後雖辯稱：上開發票並非請領系爭貨物貨
      款之發票云云，惟未能舉證以實其說，本院自難以其空言
      所辯，即認被告此部分辯解為可採。此外，被告復未提出
      其他證據資料證明系爭貨物貨款為470,883 元之事實。則
      依前開說明，被告自應負擔無法舉證之不利益。是被告辯
      稱系爭貨物貨款為470,883 元，洵屬無據，無足採取。原
      告主張系爭貨物貨款565,195 元，即屬有據，堪予採取。
（二）被告以上開介紹費400,000元、損害賠償1,539,878元主張
      抵銷，有無理由
    1.又查，被告介紹原告施作優美工程，兩造曾約定原告應給
      付被告介紹費400,000 元乙節，業據證人即優美公司離職
      員工丙○○到庭證述：「我們有向鴻新公司表明如果這個
      案子採用優美公司的產品，日後請鴻新公司到優美的工廠
      來指導我們施作符合他們設計的產品，我們會給付鴻新公
      司顧問費用」、「（問：上開所述是鴻新公司與優美公司
      的約定，有無聽到兩造間作其他的約定？）答：第二次見
      面的時候，當時有我、主管乙○○、楊子立（指被告公司
      經理）、陳明正（指原告公司的副總），當時我準備要離
      職，所以在辦理業務移交準備移交給乙○○，印象中優美
      公司結算後能給鴻新公司的顧問費是四十萬元，因為當初
      我們還要給鴻匠貨款，所以四個人才會當場同意這肆拾萬
      就由鴻匠公司交給鴻新公司，而優美公司與鴻匠公司報價
      的貨款裡面，就有包括這肆拾萬在內，而這個當時優美公
      司還沒有確定得標南山人壽的案子，而鴻匠公司是我們的
      下游廠商，如果優美公司沒有拿到這個案子，我們也不用
      給鴻匠公司所估價的貨款，那鴻匠公司也不用把四十萬元
      給鴻新公司」、「（問：優美有無包到南山人壽辦公室的
      案子？）答：有包到」等語綦詳。可徵被告主張原告應給
      付介紹費400,000 元，即屬有據，堪值採取。至原告雖陳
      稱：被告未提供設計圖，亦未派人至優美公司進行指導，
      不得請求顧問費云云，惟查，姑不論上開400,000 元之名
      目為介紹費或顧問費，優美公司既與兩造約定由原告代其
      給付被告，該款項即應歸屬被告所有，原告自不得藉詞否
      認。是原告此部分所辯，即屬有誤，無足採信。
    2.再被告固主張兩造前約定，由原告承作利豐工程其中活動
      木作部份乙節，並提出簽認單（見被證三）在卷為證，惟
      查，原告否認曾與被告為上開約定，並否認上開簽認單之
      真正，而被告復未提出其他證據資料證明兩造間確有上開
      約定之事實。則依舉證責任分配之法則，自無從就此部分
      為有利於被告之認定。是被告主張兩造前約定，由原告承
      作利豐工程其中活動木作部份云云，即屬無據，無法採認
      。又被告進而主張原告未依約施作利豐工程其中活動木作
      部份，致其受有1,539,878元之損害，亦屬無據，同無足
      取。
    3.綜上，被告得主張之金額為400,000 元，經與原告請求之
      系爭貨物貨款565,195 元抵銷後，原告尚得請求之金額為
      165,195元。
五、綜上所述，原告基於貨款給付請求權法律關係，訴請被告給
    付165,195 元，及自97年3 月15日起至清償日止，按年息百
    分之5 計算之利息，為有理由，應予准許，逾此範圍之請求
    ，為無理由，應予駁回。
六、本件判決所命給付之金額，未逾500,000 元，爰依民事訴訟
    法第389 條第1 項第5 款規定，為職權宣告假執行。至原告
    雖聲請就勝訴部分為假執行之宣告等語，惟按原告得請求之
    金額既未逾500,000 元，則有關其勝訴部分，所為願供擔保
    ，請准宣告假執行之聲明，即無庸參酌，併予敘明。再原告
    敗訴部分，其假執行之聲請，既失依附，應予駁回。
貳、反訴部分：
一、反訴原告主張：反訴原告介紹反訴被告施作優美工程，兩造
    曾約定原告應給付被告介紹費400,000 元。又兩造前約定由
    原告承作利豐工程其中活動木作部份，惟原告嗣後並未履約
    ，致被告因此受有1,539,878 元之損害。茲以此部分金額與
    反訴被告上開請求565,195 元抵銷後，反訴被告尚應給付1,
    468,995 元。爰基於契約法律關係。聲明：（一）反訴被告
    應給付反訴原告1,468,995 元，及自反訴起訴狀繕本送達反
    訴被告翌日即97年6 月27日起至清償日止，按年息百分之5
    計算之利息。（二）願供擔保請准宣告假執行。
二、反訴被告則以：被告未提供設計圖，亦未派人至優美公司進
    行指導，不得請求顧問費400,000 元；否認兩造約定由原告
    承作利豐工程其中活動木作部份等語，資為抗辯。聲明：（
    一）反訴原告之訴駁回。（二）如受不利判決，願供擔保請
    准宣告免為假執行。
三、另查，本件反訴原告主張上開介紹費400,000 元乙節，固屬
    有據，惟此部分金額既於本訴抵銷無餘，已如前述，自不得
    再以反訴請求甚明。又查，反訴原告主張上開損害賠償1,53
    9,878 元，洵屬無據，亦如前述，則其以反訴請求，同屬無
    據。
四、從而，反訴原告基於契約法律關係，訴請反訴被告應給付反
    訴原告1,468,995 元，及自反訴起訴狀繕本送達反訴被告翌
    日即97年6 月27日起至清償日止，按年息百分之5 計算之利
    息，為無理由，應予駁回。又反訴原告之訴既經駁回，則其
    假執行之聲請，亦失所附麗，應併予駁回。
參、本件事證已臻明確，兩造其餘主張、陳述及證據，於結果之
    判斷均不生影響，爰不一一贅述，附此敘明。
肆、據上論結，本件原告之訴一部有理由，一部無理由，反訴原
    告之訴為無理由，依民事訴訟法第78條、第79條、第389 條
    第1 項第5 款、第392 條第2 項，判決如主文。
中    華    民    國    98    年    5     月    11    日
                  民事第二庭    法  官  黃呈熹
以上正本係照原本作成
如對本判決上訴，須於判決送達後20日內向本院提出上訴狀
中    華    民    國    98    年    5     月    11    日
                                書記官  傅美蓮


司法院資訊處製作；財團法人民間司法改革基金會備份。
